【裁判字號】    89,訴,910
【裁判日期】    900316
【裁判案由】    妨害自由
【裁判全文】
臺灣臺南地方法院刑事判決                          八十九年度訴字第九一號
    公  訴  人  臺灣台南地方法院檢察署檢察官
    被      告  甲○○
    選任辯護人  陳宏義
                許紅道
右列被告因妨害自由案件，經檢察官提起公訴 (八十八年度偵字第一０九二九號)，
本院判決如左：
    主  文
甲○○教唆共同以其他非法方法，剝奪人之行動自由，處有期徒刑陸月，如易科罰金
，以佰元折算壹日。
    事  實
一、甲○○係耿暉企業股份有限公司（以下簡稱耿暉公司）之負責人，因不滿戊○○
    積欠其新台幣（以下同）四百二十萬元之債務遲不清償，乃教唆乙○○（成年人
    ，年籍不詳）夥同十餘名不詳姓名年籍之成年男子，出於妨害自由之犯意聯絡，
    共同於八十八年六月二十六日晚上十時許，至台南縣仁德鄉○○村○○○路二十
    九號戊○○經營之「鉅金機械股份有限公司」（以下簡稱鉅金公司）辦公室內，
    由乙○○出示戊○○所簽發交付予甲○○之本票一紙，並表明搬遷工廠內機器抵
    債之來意。次要求戊○○於事先已印就讓渡機器內容文字之讓渡同意書上簽名，
    戊○○不從，即作勢毆打，戊○○懍於暴力不得不於同意書上簽名。乙○○等人
    為順利拆遷機器，並防止戊○○報警，乃以暴力之非法方法看守戊○○，不讓戊○○離開鉅金公司二樓辦公室，剝奪戊○○之行動自由直至翌日凌晨，任由不知
    情欲購買機器之丁○○、己○○將戊○○所有之遠東機械公司製造之ＷＢＴ１０
    ０ＳＲ２搪銑床機器一台、ＷＢＴ１００ＳＲ２搪銑床機器二台搬遷離去，轉賣
    瑞德美公司獲取價款一百五十萬元。甲○○於審理中逃匿，經本院於八十九年十
    月十三日以南院刑緝字第五五一號發佈通緝，後於八十九年十月二十日二十時二
    十分許，在高雄機場為警緝獲歸案。
二、案經台南縣警察局歸仁分局報請臺灣臺南地方法院檢察署檢察官偵查起訴。
    理  由
一、被告甲○○矢口否認有何犯行，辯稱：「八十七年十二月間時戊○○欠我四百多
    萬元；他有跟我的互助會也有向我借錢，這是欠了好幾年了，他一直在拖，我八
    十七年十二月間請庚○○幫我協調，戊○○同意償還我四百萬元，當時有簽壹張
    四百萬元的本票，後來又讓戊○○展延半年，才寫了協議書，本票及協議書是交
    給庚○○的朋友。伊不認識乙○○，亦不知道乙○○為何有本票。如果我要搬機
    器，不用再跟他協調云云」。惟查：右揭事實業據被害人戊○○指述綦詳外，復
    據證人丙○○、丁○○，己○○證述在卷可按，並有讓渡同意書、買賣合約書、
    買賣契約書在卷可稽。此外，被告與戊○○於八十七年十二月間協商由戊○○簽
    發面額四百萬元之本票交付被告持有乙節，為被告所自承。另據被害人戊○○陳
    稱乙○○前來搬機器抵債時，曾出示上開本票取信被害人。本院就此質之被告，
    被告先則供稱本票已遺失，再則供稱將本票及切結書交予證人庚○○。蘇某於本
    院審理時否認持有該本票及切結書。被告再改稱係交給庚○○劉姓友人保管，以
    供處理債務報酬之擔保云云。查本票及切結書乃債權之憑證，被告竟交予不認識
    之人保管、或做為處理債務報酬之擔保，足認被告與該劉姓不詳姓名年籍之人有
    代為處理債務之合意，並有報酬之約定。依此約定，劉姓不詳姓名之人既受有報
    酬，自應為被告收回債務，否則即無收取報酬之可言。另查，依被告與戊○○之
    協議，倘未依約於期限內還款，被告即可搬遷機器以抵債。雖雙方於八十八年六
    月協議展延還款時間至同年十二月底，因期限尚未屆至，被告本不得遽行搬遷搬
    遷機器抵債。然被告竟於八十八年六月二十六日前即將該本票及切結書交予該劉
    姓不詳姓名人士處理債務，顯然有提前處理債務搬遷機器抵債之意。然約定還款
    之時間既尚未屆至，被告即提前前來搬遷機器，定會遭遇被害人之阻撓，此為被
    告所明知之事。故被告全未出面，委由劉姓不詳姓名人士處理。至劉姓不詳姓名
    人士如何搬遷機器，定是以強暴方式為之，此亦為被告所明知。被告明知此節，
    為保全債權而委由該劉姓人士以強暴方式搬遷機器抵債，自有教唆犯罪之不確定
    故意甚明。被告上開辯詞為卸責之詞，顯無足採。本件事證明確，被告犯行洵堪
    認定。
二、核乙○○等人以強暴之非法方法看守戊○○，剝奪其行動自由，所為係犯刑法第
    三百零二條第一項之罪。乙○○等人就上開犯行間，有犯意聯絡及行為分擔，均
    應論共同正犯。至乙○○等人以強暴之方法使戊○○行無義務之事而於讓渡同意
    書上簽名，並妨害戊○○行使對於其所有之機器之所有權權能，惟此項使人行無
    義務之事，或妨害人行使權利之低度行為，應為剝奪人行動自由之高度行為所吸
    收，不另論罪（最高法院二九年上字第二三五九號判例參照）。被告教唆乙○○
    等人犯罪，為教唆犯，應負教唆之罪責，依刑法第二十九條第二項之規定，應依
    所教唆之罪處罰之。爰審酌被告犯罪之動機、目的、手段，犯罪時所受之刺激及
    其品性、生活狀況、智識程度、犯罪所生之損害，及犯罪後態度等一切情狀，量
    處如主文所示之刑，並諭知易科罰金之折算標準。
據上論斷，應依刑事訴訟法第二百九十九條第一項前段，刑法第二十八條、第三百零
二條第一項、第二十九條第二項、第四十一條第一項前段，罰金罰鍰提高標準條例第
一條前段、第二條判決如主文。
本案經檢察官林逸梅到庭執行職務
中      華      民      國      九十      年      三      月    十六    日
                                  臺灣臺南地方法院刑事第三庭
                                          法  官  林  英  志
右正本證明與原本無異。
如不服本判決，應於判決送達後十日內，向本院提出上訴狀。
                                          書記官  謝  國  欽
中      華      民      國      九十      年      三      月    十六    日
附錄本案論罪科刑法條全文：
刑法第三百零二條第一項：
私行拘禁或以其他非法方法，剝奪人之行動自由者，處五年以下有期徒刑、拘役或三
百元以下罰金。
刑法第三百零四條第一項：
以強暴、脅迫使人行無義務之事或妨害人行使權利者，處三年以下有期徒刑、拘役或
三百元以下罰金。


司法院資訊處製作；財團法人民間司法改革基金會備份。
